臺灣高等法院刑事判決　　　　　　　　　　　　　九十三年度上訴字第一五一二號
　　上　訴　人
　　即　被　告　乙○○
右上訴人因毒品危害防制條例案件，不服臺灣宜蘭地方法院九十二年度訴字第三五二
號，中華民國九十三年四月二十八日第一審判決（起訴案號：臺灣宜蘭地方法院檢察
署九十二年度偵字第二二號）提起上訴，本院判決如左：
    主  文
原判決撤銷。
乙○○連續轉讓第二級毒品，處有期徒刑柒月。扣案之第二級毒品安非他命捌包（合
計驗餘淨重肆點零伍公克）均沒收銷燬之。
    事  實
一、乙○○前因過失致死案件，經臺灣宜蘭地方法院判處有期徒刑七月，並經本院以
    九十一年交上易字第一五八號駁回上訴，並諭知緩刑五年確定，現仍在緩刑期間
    內。
二、乙○○仍不知警惕，明知第二級毒品安非他命不得非法持有、轉讓，竟基於轉讓
    安非他命之概括犯意，自民國九十一年六、七月間某日起至九十一年十二月二十
    二日止，於友人石文鋒先後在宜蘭縣宜蘭市○○○路四十七巷四弄五之一號其住
    處及宜蘭市歐洲歡樂城ＫＴＶ前，向其購買安非他命之際，將其先前在基隆市，
    以新台幣（下同）五百元至一千元不等之價格向年籍姓名不詳，綽號「阿偉」之
    開方式轉讓安非他命予石文鋒有三、四次，乙○○並曾免費提供二、三次安非他
    命供石文鋒吸食。迨於九十一年十二月二十二日下午四時許，石文鋒將其與林哲
    另案偵辦），在宜蘭市歐洲歡樂城ＫＴＶ前，以一千元之價格售予不知情之乙○
    ○，石文鋒取得乙○○交付之一千元後，旋再用該一千元向乙○○購買安非他命
    ，乙○○即基於上述概括犯意，再以上開方式轉讓安非他命予石文鋒一小包。
三、嗣因乙○○於同日晚上使用上開行動電話後，經警循線於九十一年十二月二十八
    日晚間十一時十分許，在宜蘭火車站前查獲甫自海洋大學搭乘火車返回宜蘭之乙
    ○○，並自乙○○隨身攜帶之霹靂包內扣得第二級毒品安非他命八包（驗餘淨重
    四點０五公克）、毒品殘渣袋二個、注射針筒一支、安非他命吸食器二組、玻璃
    吸食器（燈泡）七個及藏放毒品之鉛筆盒一個等物，旋又在宜蘭縣宜蘭市○○○
    路四十七巷四弄五之一號其住所房間內扣得注射針筒一支及毒品分裝袋一包（內
    有分裝袋八十五個）等物。
四、案經宜蘭縣警察局羅東分局報告台灣宜蘭地方法院檢察署檢察官偵查起訴。
    理  由
一、認定犯罪事實之根據及理由：
（一）被告之辯解：
      訊據被告乙○○，固坦承扣案之毒品安非他命為其所有，惟矢口否認有轉讓安
      非他命之犯行，並辯稱：石文鋒當兵放假找伊吸毒，剛好伊身上沒有毒品，打
      電話給阿偉，請阿偉送到伊家，是伊和石文鋒一起出錢合買毒品，有時一千，
      有時五百元，可能是石文鋒不知道，才說伊賣給他的，伊沒有以原價轉讓給他
      ，石文鋒將手機賣給伊後，後來想要和伊一起購買毒品，不是直接轉讓行為‧
      ‧‧當時石文鋒來伊家時，甲○○確實有在場云云。
（二）本院之判斷：
  １、被告乙○○經警當場查獲之上開白色晶體扣案在卷，該晶體經本院送鑑驗結果
      ，均檢出第二級毒品甲基安非他命成份等情（八包驗餘淨重四點０五公克），
      亦有法務部調查局民國九十三年八月十日調科壹字第00000000000
      號檢驗通知書一紙附本院卷可稽。
  ２、石文鋒自九十一年六、七月起，確曾前往被告位於宜蘭之住所，向被告購買毒
      品安非他命，每次都以五百元或一千元之價格購買一小包，每一小包重約０．
      一公克，最後一次是九十一年十一、二月間，前後共四、五次等情，迭據證人
      石文鋒於警詢、偵查指證明確；另證人石文鋒於原審中亦證述：乙○○曾經免
      費請伊吃過，大概請伊二、三次，都是在乙○○家裡吃的等語（原審卷第四八
      頁至第四九頁），足見被告確有轉讓第二級毒品之行為無訛。
　３、石文鋒與林哲男確曾於九十一年十二月二十二日將渠等強盜所得之ＮＯＫＩＡ
      廠牌三三一０型之行動電話一支以一千元之價格售予被告乙○○等情，據證人
      石文鋒及林哲男於警詢證述明確在卷，並為被告所是認；雖石文鋒嗣於偵查中
      改稱不是拿上開行動電話與被告換毒品等語，但石文鋒又於原審坦承：伊將手
      機先交給林哲男，林哲男不知是再交給甲○○或乙○○，伊有拿到一千元，之
      後再將一千元拿給乙○○要他調安非他命等語（原審卷第四八頁），則被告確
      有轉讓第二級毒品安非他命予石文鋒施用之行為，甚為明確。
　４、雖被告一再辯稱並無販賣或轉讓毒品之犯行，然石文鋒確曾多次至被告家中要
      向被告購買毒品等情，則為被告於偵查中所供認在卷（見偵查卷第四八頁）；
      又證人石文鋒係於九十一年十二月二十四日因涉犯強盜案件為警查獲，而本件
      為警搜獲之毒品安非他命八包，係被告於九十一年十二月二十六或二十七日在
      基隆海洋遊樂場前向綽號「阿偉」之男子所購入等情，亦據被告於警詢時供明
      在卷（見偵查卷第六一頁）；被告嗣辯稱係伊與石文鋒合資購買毒品施用云云
      ，顯為卸責之詞，不足採信。
  ５、另證人甲○○於九十三年九月十六日本院審判期日行遠距視訊訊問時，在檢察
      官問及有無看石文鋒及乙○○一起吸食安非他命，隨即不加思索，主動回答稱
      ：有看過兩人一起合資購買安非他命，共合資購買三、四次云云，惟查，對於
      二年前之事情，甲○○在檢察官尚未訊問有無合資購毒之問題，即已自動答出
      ，有違常情，則證言之真實性，即非無疑；又證人甲○○陳稱：伊只有看到他
      們一起出資購買毒品二次，第三次石文鋒找伊合資，但伊不吸食安非他命，就
      叫他去找乙○○‧‧‧伊只有在他們第一次及第二次吸食安非他命在場云云，
      核以證人石文鋒於原審審理時證稱伊央請被告購買安非他命時，甲○○均不在
      場等語，則證人甲○○既未每次均在場目睹，所為證言尚不足為有利被告之證
      明。
  ６、此外，並有被告持有之第二級毒品安非他命八包（驗餘淨重四點０五公克）、
      毒品殘渣袋二個、安非他命吸食器二組、注射針筒支、玻璃吸食器（燈泡）七
      個及藏放毒品之鉛筆盒一個等物扣案足資佐證。
    綜上所述，被告所辯，應屬卸責之詞，不足採信，其罪證已臻明確，犯行洵堪認
　　定，應予依法論科。
二、論罪：
（一）查被告行為後，毒品危害防制條例於九十二年七月九日經總統公布修正，並自
      公布後六個月即九十三年一月九日施行，就轉讓第二級毒品部分，其法定刑雖
      未變動，惟修正後於該條例第十一條第四款規定「轉讓毒品達一定數量者，加
      重其刑至二分之一，其標準由行政院定之」，又依行政院發布之「轉讓持有毒
      品加重其刑之數量標準」第二條第一項第第一款規定：轉讓毒品達淨重五公克
      以上之數量者，加重其刑至二分之一，惟本案被告轉讓第二級毒品之數量並未
      達五公克，比較新舊法規定，並無何有利或不利之情事，應依刑法第二條第一
      項前段適用裁判時即修正後毒品危害防制條例有關規定處斷。
（二）被告乙○○轉讓第二級毒品安非他命，核犯毒品危害防制條例第八條第二項之
      罪，其轉讓前持有第二級毒品安非他命前非法持有安非他命之低度行為，為其
      轉讓之高度行為所吸收，不另論罪。又其先後多次犯行，時間緊接，罪名與構
      成要件相同，顯係出於概括之犯意為之，應依連續犯規定論以一罪，並加重其
      刑。又被告乙○○並曾免費提供二、三次安非他命供石文鋒吸食部分，雖未據
　    檢察官起訴，惟與起訴部分有連續犯之裁判上一罪關係，本院自得一併審理。
三、撤銷原判決之理由：
    原審被告轉讓第二級毒品罪證明確，予以論罪科刑，固非無見。惟查：被告為警
    查獲持有八包物品確為安非他命，合計淨重四點０五公克，業據本院送請法務部
    調查局鑑驗明確，原審未送鑑定其成份、重量，如何確認係安非他命？雖經本院
    ，自不符證據法則，且關於毒品重量之記載亦非準確，自有未當。被告上訴意旨
    否認犯罪雖無可取，惟原判決既有上開可議，即屬無可維持，應予撤銷改判。
四、科刑：
    爰審酌被告轉讓第二級毒品予他人，戕害他人身心健康甚鉅，對社會所生危害，
    及其品行、犯罪之動機、目的、手段，及其本件轉讓第二級毒品之對象僅有一人
    ，以及次數及其犯罪後之態度等一切情狀，量處如主文第二項所示之刑。
五、沒收：
（一）扣案之第二級毒品安非他命八包（驗餘淨重四點０五公克），有法務部調查局
      編號第00000000000號檢驗通知書在卷可稽，依毒品危害防制條例
      第十八條第一項前段規定，應沒收銷燬之。
（二）至扣案之毒品殘渣袋二個、注射針筒一支、安非他命吸食器二組、玻璃吸食器
      （燈泡）七個及藏放毒品之鉛筆盒一個，係被告用以施用毒品所用之物，另扣
      案之注射針筒一支及毒品分裝袋一包（內有分裝袋八十五個），被告否認為其
      所有，既無證據證明為被告所有，難認係供本件犯罪所用或所得之物，均不予
      宣告沒收，附此敘明。
六、適用之法律：
    刑事訴訟法第三百六十九條第一項前段、第三百六十四條、第二百九十九條第一
    項前段。毒品危害防制條例第八條第二項、第十八條第一項前段。刑法第十一條
    前段、第二條第一項前段、第五十六條。
本案經檢察官朱兆民到庭執行職務。
中　　　華　　　民　　　國　　九十三　　年　　　九　　　月　　 三十 　　日
                              臺灣高等法院刑事第八庭
                                  審判長法  官  陳  祐  治
                                        法  官  王  炳  梁
                                        法  官  陳  晴  教
右正本證明與原本無異。
如不服本判決，應於收受送達後十日內向本院提出上訴書狀，其未敘述上訴之理由者
並得於提起上訴後十日內向本院補提理由書（均須按他造當事人之人數附繕本）。
                                        書記官  郭  台  發
中　　　華　　　民　　　國　　九十三　　年　　　十　　　月　　 一    　　日
附錄：本判決論罪科刑法條全文
毒品危害防制條例第八條第二項：
轉讓第二級毒品者，處六月以上五年以下有期徒刑，得併科新臺幣七十萬元以下罰金
。
